臺灣等法院臺中分院刑事裁定　　　　　　　九十三年度毒抗字第三九四號
　　抗　告　人　臺灣苗栗地方法院檢察署檢察官
　　被　　　告　甲○○
右抗告人因被告聲請觀察勒戒案件，不服臺灣苗栗地方法院中華民國九十三年四月廿
六日裁定（九十三年度毒聲字第一二○號），提起抗告，本院裁定如左：
    主     文
原裁定撤銷，發回臺灣苗栗地方法院。
    理      由
一、本件聲請意旨略以：被告甲○○基於施用第二級毒品安非他命之犯意，於民國九
    十二年八月九日零時十五分許，為警緝獲往前回溯九十六小時內之某時點，在某
    不詳地點，非法施用第二級毒品安非他命。迨九十二年八月九日零時十五分許，
    在苗栗縣苑裡鎮臺一線「允用加油站」前北上車道處，為警攔檢盤查，經採集其
    尿液送請檢驗後，結果呈現甲基安非他命陽性反應，始查獲上情。
二、原審以：被告甲○○經傳未到。被告於警詢中雖矢口否認有施用第二級毒品安非
    他命之犯行，其辯稱：伊並未施用安非他命，可能係因為患有感冒，服用醫師開
 立之感冒藥，導致尿液檢驗結果呈現甲基安非他命陽性反應云云。惟查：(一)被
    告於九十二年八月九日經警採集送驗之尿液 (檢體號碼：Ｄ○七五號），為被告
    所親自排放，尿瓶經被告事前檢視為乾淨，尿液排放後並經被告親自封緘，除據
    被告於警詢中供認無訛外，而被告之尿液經送李綜合醫院苑裡院區及苗栗縣衛生
    局檢驗後，結果皆呈現甲基安非他命陽性反應，此有李綜合醫院苑裡院區九十二
    年八月九日之尿液檢驗申請報告單及苗栗縣衛生局九十二年八月十九日苗衛檢字
    第○九二○○一三二七○號煙毒尿液檢驗成績書各乙紙附卷可稽。(二)另參照行
    政院衛生署食品檢驗局八十一年二月八日（81）藥檢字第○○一一五六號函所提
    供「甲基安非他命經口服投與後約百分之七十於二十四小時內自尿中排出，約百
    分之九十於九十六小時內自尿中排出，由於目前國內尿液中甲基安非他命之檢驗
    ，僅為鑑定其是否呈陽性反應，尚未定其含量，且甲基安非他命成分之檢出與其
    投與方式、投與量、個人體質、採尿時間與檢測儀器之精密度等諸多因素有關，
    因此僅憑尿液中呈安非他命陽性反應，並無法確實推算吸食時間距採集時間之長
    短，惟依上述資料推斷，最長可能不會超過四日」之專業經驗法則，應認本件被
    告於採尿時起回溯前九十六小時內應曾施用第二級毒品安非他命之犯罪事實，事
    證明確，洵堪認定。按毒品危害防制條例業於九十二年七月九日修正公佈，並於
    九十三年一月九日施行，修正施行前繫屬之施用毒品案件，於九十三年一月九日
    修正施行後，如依修正前之規定有利於行為人者，應適用最有利於行為人之法律
    ，同條例第三十五條第二項定有明文。復按初犯毒品危害防制條例第十條之罪，
    依同條例修正施行後第二十條第一項之規定，檢察官應聲請法院裁定先令被告入
    勒戒處所觀察、勒戒，其期間不得逾二月，惟依同條例施行前第二十條第一項之
    規定，其期間不得逾一月，是修正施行前繫屬之初犯毒品案件，於修正施行後，
    比較行為時及修正後之規定，應適用最有利於行為人之修正前毒品危害防制條例
    第二十條第一項之規定。
三、抗告意旨略稱：按毒品危害防制條例業已於九十二年七月九日修正公佈，並於九
    十三年一月九日施行，就中間關於修正施行前繫屬之施用毒品案件，於九十三年
    一月九日修正施行後，同條例第三十五條第二項明確揭櫫「從輕原則」，認依修
    正施行前之規定有利於行為人者，應適用最有利於行為人之法律。然查，該條項
    之適用，係以「修正施行前繫屬之施用毒品案件」為其要件，至「修正施行後繫
    屬之施用毒品案件」應如何處遇，新法卻未見明文規範，斟之觀察、勒戒具有保
    安處分之性質，乃為防衛社會及矯治犯人而設立之社會保案措施，係以行為人之
    社會危險性為基礎，所重視者係行為人將來之行為，必須考慮時代環境之變遷，
    故適用「從新原則」，是有關觀察、勒戒之刑事處遇，應依刑法第二條第二項之
    規定，適用裁判時之法律。卷查本案繫屬於本署之時間，係於毒品修正施行後之
    九十三年二月六日，揆諸前開說明，自無毒品危害防制條例第三十五條之適用餘
    地，而應依刑法第二條第二項規定，適用裁判時即修正施行後之毒品危害防制條
    例第二十條第一項之規定，裁定令被告入勒戒處所觀察、勒戒，其期間不得逾二
    月。原審裁定認事用法，容有未洽云云，查本案於毒品危害防制條例修正施行後
    繫屬於檢察署，自應適用修正後施行之新法，原裁定適用修正前之舊法，尚有未
    當，抗告人抗告意旨執此指摘原裁定不當，為有理由，應由本院將原裁定撤銷，
    發回原審法院重為妥適之裁定。
據上論斷，應依刑事訴訟法第四百十三條，裁定如主文。
中     華     民     國     九十三     年      六      月     十八      日
                                   臺灣高等法院臺中分院刑事第十一庭
                                   　　　　審判長法　官  李  璋  鵬
                                   　　　　　　　法　官  蕭  錦  鍾
                                   　　　　　　　法　官  胡  森  田
右正本證明與原本無異。
不得抗告。
                                                 書記官  林  振  甫
中     華     民     國     九十三     年      六      月    二十一     日
                                                              　　　　　Ｆ
